【裁判字號】    97,交聲,3009
【裁判日期】    980121
【裁判案由】    交管條例聲異
【裁判全文】
臺灣板橋地方法院交通事件裁定        97年度交聲字第3009號
原處分機關  交通部公路總局臺北區監理所
異  議  人
即受處分人  通志通運有限公司
代  表  人  甲○○
上列異議人即受處分人因違反道路交通管理處罰條例案件，對於
交通部公路總局臺北區監理所於民國九十七年十一月五日所為之
北監營裁字裁四０－Ｚ00000000號裁決處分，聲明異議
，本院裁定如下：
    主  文
原處分撤銷。
通志通運有限公司汽車所有人，汽車裝載貨物超過核定之總聯結
重量，處罰鍰新臺幣壹萬伍仟元，並記汽車違規紀錄壹次。
    理  由
一、原處分意旨略以：異議人即受處分人通志通運有限公司所有
    之車號一二０－ＧＢ號營業貨運曳引車，由司機張繼光駕駛
    ，於民國九十七年八月十八日十三時十八分許，行經國道一
    號公路南下七一公里楊梅收費站地磅處時，因有「汽車裝載
    貨物超過核定之重量（載運碎石經過磅總重三十九‧一公噸
    ，核重三十五公噸，超重四‧一公噸）」之違規行為，經內
    政部警政署國道公路警察局第二警察隊楊梅分隊執勤員警當
    場製單舉發，嗣經異議人申訴，原處分機關函查結果，認異
    議人確有前述之違規事由，爰依道路交通管理處罰條例第二
    十九條之二第三項規定，裁處罰鍰新臺幣一萬五千元。
二、異議意旨略以：本件違規車輛於罰單所載違規時間之前段時
    間，裝載同樣的載運物品，先經過泰山收費站的地磅，配合
    員警要求進行過磅，過磅紀錄顯示並未超載；同一台車，裝
    載同一批物品，中間並未增減載運物品，為何在泰山收費站
    的地磅顯示未超載，到了楊梅收費站就變超載，難道這兩個
    地方的地磅標準不一樣嗎？又該車被開罰單後，司機隨即駛
    下最近的交流道，於十三時四十二分許，在新竹縣湖口鄉波
    羅汶四四之七八號之聖豐加油站之地磅站進行過磅，地磅單
    顯示總重三十八‧二九公噸，並未超載。再者，司機在被員
    警開單時，曾向員警要求一同赴另外一個地磅區進行過磅，
    但員警解釋沒空陪同前往過磅，故司機拒絕在違規舉發單上
    簽名。難道司機沒有權利請求員警陪同到另一個地磅區進行
    過磅嗎？員警可以無須理會該司機提出的要求嗎？為此不服
    ，爰依法聲明異議，請求撤銷原處分云云。
三、按聯結車輛之裝載，就半聯結車裝載之總聯結重量，不得超
    過曳引車及半拖車核定之總聯結重量，道路交通安全規則第
    八十一條第一款定有明文。次按汽車裝載貨物超過核定之總
    重量、總聯結重量者，處汽車所有人罰鍰，並記汽車違規紀
    錄一次；有前二項規定之情形者，應責令改正或當場禁止通
    行，並處新臺幣一萬元罰鍰，超載十公噸以下者，以總超載
    部分，每一公噸加罰新臺幣一千元；超載逾十公噸至二十公
    噸以下者，以總超載部分，每一公噸加罰新臺幣二千元；超
    載逾二十公噸至三十公噸以下者，以總超載部分，每一公噸
    加罰新臺幣三千元；超載逾三十公噸者，以總超載部分，每
    一公噸加罰新臺幣五千元。未滿一公噸以一公噸計算，道路
    交通管理處罰條例第二十九條之二第一項、第三項亦分別有
    明文。
四、本件異議人即受處分人通志通運有限公司所有之車號一二０
    －ＧＢ號營業貨運曳引車，由司機張繼光駕駛並裝載碎石，
    於九十七年八月十八日十三時十八分許，行經國道一號公路
    南下七一公里楊梅收費站地磅處時，因有「汽車裝載貨物超
    過核定之重量（載運碎石經過磅總重三十九‧一公噸，核重
    三十五公噸，超重四‧一公噸）」之違規行為，經內政部警
    政署國道公路警察局第二警察隊楊梅分隊執勤員警掣單舉發
    之事實，有內政部警政署國道公路警察局公警局交字第Ｚ0
    0000000號舉發違反道路交通管理事件通知單影本一
    紙在卷可按。異議人雖以前揭情詞置辯，惟查：
  (一)異議人所有之前述營業貨運曳引車，車重為六‧三二公噸，
    總聯結重量為三十五公噸（曳引車依規無核定載重及總重）
    ，有交通部公路總局臺北區監理所九十七年十二月三十一日
    北監車字第０九七００四七００八號函暨汽車新領牌照登記
    書一份在卷可佐；且本件舉發員警所使用之固定地秤業經經
    濟部標準檢驗局檢驗合格（於九十七年六月二十七日檢定，
    有效期限至九十八年六月三十日止，經檢定在法定公差內）
    ，有經濟部標準檢驗局度量衡器檢定合格證書一份附卷可稽
    ；又異議人所有之前述營業貨運曳引車，於九十七年八月十
    八日十三時十八分八秒，測得總重量為三十九‧一公噸，有
    內政部警政署國道公路警察局第二警察隊九十八年一月六日
    公警二交字第０九七０二０九五九九號函暨舉發時之過磅單
    影本一紙存卷可考，是堪認異議人所有之上開車輛於上開時
    、地，確有載運碎石經過磅總重三十九‧一公噸，核重三十
    五公噸，超重四‧一公噸之違規行為。
  (二)其次，泰山收費站地磅站係當車輛有超載時才會有車號紀錄
    ，經查九十七年八月十八日中午泰山收費站雖無車號一二０
    －ＧＢ號車超載之紀錄，有交通部臺灣區○道○○○路局北
    區工程處九十八年一月五日北工字第０九七００一三七二六
    號函一份附卷足參，然此尚不足證明異議人所有之前開營業
    貨運曳引車有經過泰山收費站地磅處接受秤重且無超載，以
    及該車未曾離開高速公路另行載、卸貨物等情；再者，異議
    人復未就本件執勤警員之舉發有誤，或是本件所用秤重之地
    磅存有誤差等事項，提出相關且適當之事證以供本院調查，
    本院亦查無任何相關證據，足資證明本件執勤警員有捏造事
    實違法取締之情事，故舉發警員本其維護交通秩序、安全職
    責所為之上開舉發內容，尚無不可採信之處。況依異議人所
    提聖豐加油站地磅單所載，異議人所有之前開營業貨運曳引
    車，於九十七年八月十八日十三時四十二分四十七秒，在聖
    豐加油站秤得裝載總重為三八二九０公斤（即三十八‧二九
    公噸），該數值亦超過該車所核定之總聯結重量，據此，異
    議人前開所辯，顯係事後避就卸責之詞，不足採信。至舉發
    員警未依異議人之請求為重新測量，無妨於本件異議人業已
    構成超載違規之認定，附此敘明。
五、綜上所述，本件異議人所有之營業貨運曳引車於前揭時、地
    ，有「汽車裝載貨物超過核定之重量（載運碎石經過磅總重
    三十九‧一公噸，核重三十五公噸，超重四‧一公噸）」之
    違規行為，事證已臻明確，應堪認定，然原裁決機關僅援引
    道路交通管理處罰條例第二十九條之二第三項規定，裁罰異
    議人罰鍰一萬五千元，漏未引用同條例第二十九條之二第一
    項之規定，記汽車違規紀錄一次，顯有不當。從而，本件異
    議人之異議雖無理由，但原處分既有上開可議之處，自應將
    原處分撤銷，另裁定如主文第二項所示。
據上論斷，應依道路交通案件處理辦法第二十條前段，裁定如主
文。
中    華    民    國    98    年    1     月    21    日
                      交通法庭  法  官  王士珮
以上正本證明與原本無異
如不服本裁定應於送達後5 日內向本院提出抗告狀
                                書記官  郭晉良
中    華    民    國    98    年    1     月    21    日


司法院資訊處製作；財團法人民間司法改革基金會備份。
